【裁判字號】    92,訴,273
【裁判日期】    920618
【裁判案由】    侵權行為損害賠償
【裁判全文】
臺灣台南地方法院民事判決  九十二年度訴字第二七三號
    原      告  己○○
    訴訟代理人  周武旺律師
    被      告  戊○○
                甲○○
                丁○○
                丙○○
    訴訟代理人  乙○○
右當事人間請求侵權行為損害賠償事件，本院判決如左：
    主      文
被告應連帶給付原告新台幣壹萬零佰拾元，及自民國九十一年十一月二十日起至
清償日止，按週年利率百分之五計算之利息。
原告其餘之訴駁回。
訴訟費用由被告連帶負擔六分之一，餘由原告負擔。
本判決第一項於原告以新台幣仟肆佰元供擔保後，得為假執行；但被告戊○○如於
假執行程序實施前，以新台幣壹萬零佰拾元為原告供擔保後，得免為假執行。
原告其餘假執行之聲請駁回。
    事實及理由
一、被告甲○○、丁○○等二人均未於言詞辯論期日到場，亦未提出書狀作何聲明或
    陳述，其二人經合法通知，未於言詞辯論期日到場，核無民事訴訟法第三百八十
    六條所列各款情形，爰依原告之聲請，由其一造辯論而為判決。
二、原告主張：
（一）聲明：請求判決被告應給付原告損害金新台幣（下同）二六十萬一千三百三十
      元，及自起訴狀繕本送達被告之翌日起至清償日止，按週年利率百分之五計算
      利息，並陳明願供擔保，請求宣告假執行。
（二）陳述：
    (1)被告丙○○曾因投資二百萬元與原告共同投資期貨虧損，欲求原告償還投資款
      ，乃雇用「小鄭」「小林」「阿明」「阿盧」等不詳姓名男子代為討債，邀約
      與原告已分居之妻即被告戊○○夥同其弟弟丁○○及被告甲○○於九十一年六
      月十一日，在新營市車站與「小鄭」「小林」「阿明」「阿盧」等其他不詳姓
      名男子會同後，於同日二十時四分，打聽原告正在新營市○○路及民族路口之
      「星際網際網路店」，被告等乃至該店強押原告至民族路四六之一號住所，並
      到達附近巷口時，共同以拳頭毆打原告致臉部、腳部及身體其他部位受傷，被
      告等人繼續挾持原告，在抵達原告住處前，被告等人又再次共同毆打原告，嗣
      被告丙○○、戊○○二人即強迫原告簽立本票及債務協議書，在原告尚未簽名
      之時，因原告大嫂李淑惠自屋內出來要原告接聽電話，被告等人原不欲原告進
      屋，經李淑惠強力要求，並將原告拉入屋內，此時員警獲報到場查獲上情，被
      告等妨害自由及傷害罪行，經檢察官起訴，由  鈞院審理中。
    (2)原告為本案被害人，謹具狀提出附帶民事，請求賠償如後：
    醫藥費：健保自費部份共一千三百三十元。
    精神慰藉金：六十萬元。原告受挾持，又被毆打，精神上極為恐慌痛苦，尤以
      自己之妻與外人合謀加害原告，尤感精神上之痛苦，復查原告擔任小學代課職
      務因被挾持傷害，尤以兩眼受傷，無法上課，且必須追蹤門診，此種生活上之
      困擾所致痛苦，亦極為重大，為此請求六十萬元精神慰藉金。
（三）證據：提出收據影本二紙、診斷證明書一紙等為憑。
三、被告戊○○抗辯：原告稱健保自費部份共新台幣（下同）一三三０元，惟原告並
    未添具所用書證影本予被告，故被告未能就該部份答辯，請  鈞院命原告補充提
    出。另原告請求高達六十萬元之精神慰撫金，惟查：(一)本件係肇因於原告積欠丙○○二百萬元未清償，丙○○始委由小鄭等四人代為討債，非原告所稱為戊○○
    與外人合謀加害原告；(二)原告稱其擔任小學代課職務，兩眼受傷害無法上課乙節
    ，被告茲否認之，據悉原告並無固定工作，亦無任何收入，原告需就此部份舉證
    以實其說；(三)原告稱其兩眼受傷害，無法上課，且必須追蹤門診，被告亦否認之
    ，按原告於刑事案件審理時，每次均出庭應訊，未見異樣，請原告就其主張提出
    門診資料以資證明等語，求為判決駁回原告之訴及其假執行之聲請等語。
四、被告丙○○抗辯：伊並未出手毆打原告，亦未與其他之人有何犯意聯絡等語，原
    告請求伊賠償，實無道理等語，請求判決駁回原告之訴。
五、兩造不爭之事實及爭執事項：
（一）原告主張其於九十一年六月十一日二十時許，在其位台南縣新營市○○路四六
      之一號住處外，遭人毆打，造成其受有頭面部１Ｘ１公分血腫（右眼角）、胸
      部右側挫傷１０Ｘ１０公分、腹部右側挫傷１５Ｘ１０公分、左前臂２公分裂
      傷擦破皮、左大腿０‧３Ｘ０‧１公分裂傷擦破皮及６Ｘ３公分擦破皮、左下
      腹陰溝附近４Ｘ４公分挫傷、腳踝５Ｘ５公分血腫、腳面１Ｘ１公分破皮、骨
      盤右側３Ｘ３公分挫傷之事實，有原告所提之傷害診斷書一紙及照片四幀附於
      刑事警訊卷宗可稽。
（二）原告主張其前揭所受傷害係遭被告四人所為，被告戊○○除自承有動手毆打原
      告外，另辯稱動手之人僅有伊一人，被告謝啟昇則辯稱伊並未動手，而被告甲○○、丁○○二人雖未到庭，惟其在刑事程序則均否認有出手毆打原告，茲原
      告請求被告四人連帶負賠償責任，請求被告四人連帶給付原告醫藥費用一千三
      百三十元及精神慰撫金六十萬元，共計六十萬一千三百三十元，被告等均拒絕
      賠償，是本件應探究者為被告四人是否應負侵權行為損害賠償責任；原告
      得請求之金額等二項為斷。
六、得心證之理由：
（一）原告主張其於前揭時地遭受被告四人及不詳姓名之人連手毆打而致受傷之事實
      ，雖僅被告戊○○承認有動手毆打，被告丙○○否認有動手，被告丁○○、甲○○二人在刑事偵審程序亦否認有動手毆打之事實，惟查：
    (1)依目擊證人李淑惠於警訊、偵查中、本院刑事庭及台灣高等法院台南分院刑事
      庭調查時證稱：「我看到七、八個人圍著己○○，戊○○也在場，一位穿紅色
      上衣及一位白色上衣的人（指甲○○及丁○○），他們各抓住己○○的兩隻手
      ，戊○○拿隨身的手提袋打己○○的頭，押著他的二個人也有毆打他，還推打
      他二次，己○○都沒有反抗。」等語，而被告甲○○、丁○○自承當天係分別
      穿著紅色上衣及白色上衣，是原告指訴被告丁○○、甲○○、戊○○等人均有
      毆打告訴人犯行，應可採信，被告甲○○、丁○○二人空言否認，核不足採。
    (2)被告甲○○於偵查初訊時已陳稱：有看到陪丙○○下來的四人之其中二人出手
      毆打己○○，並叫己○○簽本票；雖其後另稱「沒看到他們在打人。」云云，
      其前後供述不一，參諸前揭所述，被告甲○○、丁○○及戊○○等三人均有出
      手毆打原告，而被告等人南下之目的，既係要向原告要債，意在藉人多勢眾之
      情勢，使告訴人因恐生命、身體等遭受危害，而對於其等之要求，不敢反抗之
      意圖，是被告丁○○、甲○○與同案被告戊○○毆打己○○，被告丙○○與戊○○強逼原告簽發本票及離婚債務協議書等行為，核係藉「小鄭」等多人在場
      圍事，使告訴人不敢反抗；而此亦與丙○○、「小鄭」、「小林」、「阿明」
      、「阿廬」等人之目的相符，並不違背其本意，則雖無證據證明被告丙○○亦
      有動手毆打原告，惟其應屬以自己共同犯罪之意思，事先同謀，而由其中一部
      分人實施犯罪之行為者，參諸大法官會議釋字第一０九號解釋意旨，被告四人
      及綽號「小鄭」、「小林」、「阿明」、「阿廬」等四人間，均應認為傷害原
      告之共同正犯，依民法第一百八十五條第一項之規定，均應連帶負損害賠償責
      任，從而原告請求被告四人連帶負賠償責任，核無不合。
（二）關於原告得請求被告連帶賠償之費用：
    (1)關於原告主張支出醫藥費用一千三百三十元部分，雖據其提出行政院衛生署新
      營醫院出具之收據二紙及藥師徐瑞昭出具之收據一紙等為憑，惟依三紙收據所
      示，其中九十一年六月十一日所支出之二百三十元（含掛號費一百五十元、診
      醫費八十元）及九十一年六月十三日在藥師徐瑞昭處所支出之一百元（含自付
      額五十元、掛號費五十元）等二部分，堪認原告係遭受被告傷害後而前往署立
      新營醫院及徐瑞昭藥師處就醫而支出，而認屬必要之醫療費用外；另紙九十一
      年六月十二日所支出之一千元部分，則為原告申請證明書所支出之費用，亦即
      該日所支出之一千元係原告為取得傷害診斷證明書而支出，而診斷證明書之目
      的，不論係提出刑事告訴，抑或為民事求償之證據，均非因遭受原告傷害行為
      所造成之直接損害，自難將此請求診斷證明書所支出之費用亦要求被告擔負，
      是此部分一千元並非必要之醫療費用。
    (2)再原告請求之精神上慰撫金六十萬元，依其所陳係其因受挾持，又被毆打，精
      神上極為恐慌痛苦，尤以自己之妻與外人合謀加害原告，尤感精神上之痛苦，
      復查原告擔任小學代課職務因被挾持傷害，尤以兩眼受傷，無法上課，且必須
      追蹤門診，此種生活上之困擾所致痛苦，亦極為重大等語，雖非全屬無理，惟
      考量本件被告等之所以於前揭時地出手毆打原告，依被告戊○○在刑事偵審程
      序所陳略為：緣於八十七年間，丙○○提供二百萬元之資金與己○○共同投資
      期貨，然因投資失敗，丙○○遂要求己○○與其配偶戊○○夫妻（己○○、戊○○自九十年七、八月間業已分居）償還二百萬元。己○○與戊○○分居後，
      南下定居就業；而戊○○獨力償還部分欠款後，無力再獨自清償，丙○○債權
      未獲清償乃僱用「小鄭」、「小林」、「阿明」、「阿廬」等不詳姓名成年男
      子，代為討債，丙○○並約定「小鄭」等人可分得清償款項之一半。「小鄭」
      、「小林」、「阿明」、「阿廬」等人代丙○○於九十一年六月十日晚上向戊○○要債未果，遂相約南下找原告商討該二百萬元債務問題而引起，而此事實
      亦為刑事判決所是認，而之所以債權人即被告丙○○要找被告戊○○要債，僅
      因丙○○將該二百萬元匯入被告戊○○帳戶中，事實上，該債權債務關係則係
      存在於原告與被告丙○○間，乃丙○○在投資失敗後即隻身南下，獨留其妻即
      被告戊○○承受，而被告戊○○前為支應原告所需，另參加數起互助會，標得
      會款亦大部分交由原告運用，原告南下後，戊○○除受丙○○催討該二百萬元
      債務外，另需負擔數起民間互助會會款之繳納，其所承受之壓力當非常人所得
      想像，而在此壓力下，並未獲得其配偶所給予之任何經濟上及精神上支助情況
      下，被告戊○○已呈現出憂鬱症病兆，此亦有原告戊○○所提之診斷證明書、
      互助會會款單、郵政劃撥單等為憑，被告戊○○在此壓力下，不得已而思求助
      於其夫即原告，南下找到原告後，原告又無法替其解決，甚且逃避，被告戊○○在此求助無門之情況下，一時失去理智而動手毆打原告，被告丁○○為被告
      戊○○之弟，基於手足情深，被告甲○○為丁○○之好友，而被告丙○○則對
      其二百萬元債權催討無門，在此情況下而出手毆打原告致成傷害，此舉動固屬
      非法，惟衡諸情理，尚非屬罪大惡極；再查兩造之財產狀況，原告及被告戊○○、甲○○、丙○○等四人均無固定財產，被告丁○○亦僅有房屋一處、車輛
      一部、及二處投資，財力亦屬有限；原告此避債之態度雖對被告戊○○極度不
      公平，然被告等人將之毆打所造成傷害之程度，已逾越原告所應受之責難；本
      院衡量上揭因素，認原告因遭受被告等毆打成傷，所得請求之精神上損害賠償
      數額，以一萬元為適當。
（三）綜上所陳，本件原告因遭被告等傷害所得請求損害賠償之數額，必要之醫藥費
      用為三百三十元，精神上慰金為一萬元，合計為一萬零三百三十元，另一千元
      係原告申請診斷證明書之支出，超過一萬元部分之精神上慰撫金則非屬適當。
      是原告本件請求損害賠償，在一萬零三百三十元及自起訴狀繕本送達被告之翌
      日（九十二年十一月二十日）起至清償日止，按週年利率百分之五計算之遲延
      利息部分為有理由，應予准許，其超過此部份之請求為無理由，應予駁回。
（四）原告及被告戊○○分別陳明願供擔保，聲請宣告假執行及免為假執行，經核原
      告勝訴部份，均合於法律規定，爰分別酌定相當之擔保金額宣告之；原告其餘
      假執行之聲請，因該部份訴之駁回而失所依據，應予駁回。
七、據上論結：本件原告之訴為一部有理由、一部無理由，並依民事訴訟法第七十九
    條但書、第八十五條第二項、第三百九十條第二項、第三百九十二條，判決如主
    文。
中      華      民      國    九十二    年      六      月    十  八    日
                              臺灣台南地方法院民事第一庭
~B法      官  王  國  忠
右為正本係照原本作成
如對本判決不服，須於判決送達後二十日內向本院提出上訴狀
中      華      民      國    九十二    年      六      月    十  九    日
~B法院書記官  陳  富  賓


司法院資訊處製作；財團法人民間司法改革基金會備份。
